【裁判字號】    97,交聲,1645
【裁判日期】    971021
【裁判案由】    交管條例聲異
【裁判全文】
臺灣板橋地方法院交通事件裁定        97年度交聲字第1645號
原處分機關  交通部公路總局臺北區監理所
異  議  人  甲○○
即受處分人
上列異議人即受處分人因違反道路交通管理處罰條例案件，對於
交通部公路總局臺北區監理所於中華民國97年5 月20日以北監營
裁字裁40-AEB946235號違反道路交通管理事件裁決書所為之裁決
處分不服，聲明異議，本院裁定如下：
    主  文
原處分撤銷。
甲○○汽車所有人，使用註銷之牌照行駛，處罰鍰新臺幣參仟陸
佰元，並扣繳其牌照。
    理  由
一、原處分意旨略以：異議人即受處分人甲○○於民國95年10月
    21日0 時15分許，駕駛車號BX-101號之營業小客車，行經臺
    北市○○街時，經警舉發上開車輛之車牌已遭註銷，違反道
    路交通管理處罰條例第12條第1 項第4 款，並當場填製舉發
    違反道路交通管理事件通知單（下稱舉發通知單），嗣該車
    登記車主萬事通交通有限公司（下稱萬事通公司）收受該通
    知後，隨即辦理歸責於異議人，原處分機關乃發函通知異議
    人，請其到案辦理罰鍰繳納事宜，惟異議人逾期未到案，亦
    未繳納罰鍰，爰依法裁處異議人新臺幣（下同）10,800元罰
    鍰，並扣繳牌照。
二、異議意旨略以：異議人確曾駕駛牌照遭註銷之上開營業小客
    車於前揭時間行經該路段，但伊並不知悉該車之牌照業經註
    銷，該車雖為伊所有無誤，然或係伊與萬事通公司處理靠行
    事宜時，因故致該車牌未完成過戶手續，致有本件違規之情
    形，況伊與萬事通公司間之民事糾紛，既已經調解成立，可
    知前開情事純為私人糾葛，與交通違規事件並無關連，原處
    分應予撤銷。
三、按汽車不依限期參加定期檢驗或臨時檢驗者，處汽車所有人
    900 元以上1,800 元以下罰鍰；逾期1 個月以上者並吊扣其
    牌照，至檢驗合格後發還，逾期6 個月以上者，註銷其牌照
    ；又按汽車有下列情形之一者，處汽車所有人新臺幣3,600
    元以上10,800元以下罰鍰，並禁止其行駛：…四、使用吊銷
    、註銷之牌照行駛。…前項第四款之牌照扣繳之，道路交通
    管理處罰條例第17條第1 項、第12條第1 項第4 款、第2項
    分別定有明文。另按領有牌照之汽車，其出廠年份，自用小
    客車未滿5 年者免予定期檢驗，5 年以上未滿10年者，每年
    至少檢驗1 次，10年以上者每年至少檢驗2 次。但自用小客
    車使用液化石油氣及壓縮天然氣為燃料、其他自用車及營業
    車未滿5 年者，每年至少檢驗1 次，5 年以上者每年至少檢
    驗2 次，且汽車所有人應於指定日期前後1 個月內持行車執
    照、新領牌照登記書向公路監理機關申請檢驗，道路交通安
    全規則第44條第1 項亦有明定。
四、經查：
（一）本件異議人駕駛車號BX-101號營業小客車於上揭時日，行
      經前開路段，經警以使用註銷之牌照行駛為由而製單舉發
      ，該車行照登記車主雖為萬事通公司，然此係因異議人與
      該公司間所存之靠行關係所致，實際所有人仍為異議人，
      嗣萬事通公司收受本件舉發通知單後，乃向處罰機關辦理
      歸責，原處分機關查明後，遂另以函文告知異議人，請異
      議人依違規通知單指定日期到案繳納罰鍰，後因異議人未
      曾到案，原處分機關乃以異議人存有使用註銷牌照行駛之
      違規行為，對異議人處以10,800元之罰鍰並扣繳牌照各節
      ，除異議人與證人即萬事通公司經理呂昭慶對此均不爭執
      外，另有異議人與萬事通公司簽立之臺北市計程車客運業
      駕駛人自備車輛參與經營契約書、該營業小客車之行照、
      舉發通知單、辦理歸責申請書、裁決書、原處分機關函文
      等資料附卷可參，足認上情俱屬事實。
（二）異議人固以此僅為其與萬事通公司間之民事糾紛，與交通
      違規事件無涉為辯，然異議人駕駛之前開車輛係因未依限
      期參加檢驗，並逾期6 個月以上，方遭註銷牌照，並非萬
      事通公司私自辦理繳銷此情，業據證人呂昭慶到庭以：異
      議人本來在95年1月即應驗車，公司也會寄通知給異議人
      ，行照上亦有應前往驗車之日期，因異議人都沒有去驗車
      ，後來公司在95年8月26日經監理機關通知牌照被註銷，
      這是法律規定的，並非萬事通公司辦理註銷的等語結證明
      確，異議人對證人前開證言既從未表示爭執，自堪認證人
      所述確與事實相符，則本件異議人所駕車輛是因未依限期
      參加檢驗，且逾6月以上，致註銷牌照此點應已無疑，絕
      非如異議人所述，係因未完成過戶，牌照方遭萬事通公司
      辦理註銷。
（三）異議人雖另表示其係在不知情之狀態下駕駛該已遭註銷牌
      照之營業小客車上路而遭舉發。但查，依卷附異議人駕駛
      之車輛行照所示，其上確實清楚載明該車應於95年1 月8
      日前往接受檢驗，異議人亦未否認其與萬事通公司簽約後
      ，萬事通公司即已將該車行照交付異議人加以保管，異議
      人對應於指定期日前往辦理車輛檢驗一事自無不明之理。
      再者，汽車所有人應依照監理機關所定期限參加定期檢驗
      ，本即為一般使用汽車之民眾所熟知，而依異議人所自承
      之：伊從20多歲就開始開計程車了，之前有自己之個人計
      程車牌等語以觀，異議人從事計程車載客業務既已逾20餘
      年，對前開汽車應參加定期檢驗，對營業小客車檢驗頻率
      另有較高要求之相關規定，及若未予檢驗，可能另招致之
      罰鍰、吊扣甚或註銷牌照之法律效果，憑其豐富之營業經
      驗，實亦無不知可能，徵以異議人與萬事通公司所定契約
      之第2 條，更對異議人應依行照指定檢驗日參加年度定期
      檢驗或臨時檢驗一事有所提醒，是異議人絕無不知應送該
      車於限期前往檢驗之理，縱異議人確因未施予足夠注意而
      漏未駕車前往檢驗，惟如上述，其既有諸多可能得為注意
      及此，竟仍生此等疏忽，參照行政罰法第7 條第1 項異議
      人仍應為其過失之行為擔負其責之規定，異議人所駕前開
      營業小客車因逾期未接受檢驗，並因所逾期間達6 月以上
      ，致牌照遭註銷處分，異議人既有其責，憑其智識經驗對
      此復存預見可能，縱其非直接接獲牌照已遭註銷處分通知
      之人，亦無由辯稱對其使用註銷牌照違規行駛此情全無過
      失。
（四）綜上所述，本件事證明確，異議人於上揭時、地，確有「
      使用註銷之牌照行駛」之違規，堪以認定，原處分機關審
      酌違規相關情節，依首揭規定，裁處異議人罰鍰並扣繳其
      牌照，固非無見。然本件原舉發通知單之受處分人本非異
      議人，而係前開經註銷牌照車輛之登記車主萬事通公司，
      故舉發通知單上所載應到案日期是為萬事通公司而定，其
      後因萬事通公司辦理歸責於異議人，經原處分機關認屬有
      理，異議人方經原處分機關以上揭函文通知到案並繳納罰
      鍰，詎原處分機關竟未隨同調整指定予異議人之應到案日
      期，致該函文依發文日期所載於96年3 月21日發出時，早
      即逾原舉發通知單上記載之95年11月21日計4 月，自無期
      待異議人得依所指日期到案聽後裁決或繳納罰緩之可能，
      原處分機關未審酌及此，逕對異議人處以最高額罰鍰，難
      認允當，從而，異議人之異議雖無理由，然上開裁決就罰
      鍰部分既有違誤之處，自應由本院將原處分撤銷，另依違
      反道路交通管理事件統一裁罰基準表之規定，對異議人處
      以3,600 元之最低額裁罰，並扣繳牌照，爰裁決如主文所
      示，以期適法。
五、據上論斷，依道路交通案件處理辦法第20條前段，裁定如主
    文。
中    華    民    國    97    年    10    月     21   日
                     交通法庭  法  官  盧軍傑
上列正本證明與原本無異。
如不服本裁定，應於裁定送達後五日內敘明抗告理由，向本院提
出抗告狀。
                               書記官  周玉茹
中    華    民    國    97    年    10    月    29    日


司法院資訊處製作；財團法人民間司法改革基金會備份。
